【裁判字號】    92,交上易,1708
【裁判日期】    921210
【裁判案由】    過失致死
【裁判全文】
臺灣高等法院臺中分院刑事判決          民國九十二年度交上易字第一七○八號
    上  訴  人
    即  被  告  乙○○
右上訴人因過失致死案件，不服臺灣南投地方法院中華民國九十二年七月三十一日第
一審判決（民國九十二年度交上易字第十七號，起訴案號：臺灣南投地方法院檢察署
民國九十二年度偵字第七七三號），提起上訴，本院判決如左：
    主      文
原判決撤銷。
乙○○因過失致人於死，處有期徒刑陸月，如易科罰金，以佰元折算壹日。
    事      實
一、乙○○於民國（下同）九十一年十一月六日下午十八時許，駕駛車牌號碼Ｗ八─
    ○六○一號自小客車，沿南投縣埔里鎮○○○○○路，由南投縣埔里鎮市區往仁
    愛鄉霧社地區方向行駛，其原應注意汽車行駛時，汽車駕駛人應隨時注意車前狀
    況，並隨時採取必要安全措施，以避免發生危險，且依當時天候晴、路面狀況為
    乾燥、無缺陷、道路無障礙物、夜間有照明光線、視距良好，又無不能注意之情
    事，竟疏未於注意及此，而貿然在上開路段行駛。嗣於同日十八時三十分許，其
    駕駛上開車輛行經埔里鎮台十四線六十二公里處設有分向限制線路段時，適有行
    人陳信火在該路段對向車道（即由霧社往埔里方向）路旁，欲穿越馬路至乙○○
    車輛行駛方向之右側路旁，因陳信火違反不得在設有分向限制線之車道上穿越馬
    路，及未注意左右仍有來車行駛之情況下，貿然穿越馬路，而乙○○亦疏未注意
    車前狀況，致未發現陳信火已行至其行駛之車道上，故未採取任何煞停或閃避之
    安全措施，因此其所駕駛之車輛右側前方撞及陳信火，陳信火因而倒地，並受有
    左眼眶瘀血、左顳部挫傷、骨盆骨折、左腰部擦傷、左手臂內緣瘀傷、左手脕擦
    傷、右膝血腫併擦傷、左大腿內側擦傷、雙手掌背擦傷等傷害，經送醫急救後，
    於翌日即同年月七日二十三時二十分許，因顱內、腹內出血等致死創傷，造成出
    血性休克不治死亡。乙○○於肇事後，在未經有偵查犯罪職權之機關或公務員發
    覺其為犯人前，向前往處理之員警自首上情而接受裁判。
二、案經臺灣南投地方法院檢察署檢察官相驗後自動簽分偵查起訴。
    理      由
一、訊據上訴人即被告乙○○對於於右開時、地，駕駛車牌號碼Ｗ八─○六○一號自
    小客車，因未發現行人陳信火慢慢行近至前方，在未採取任何安全措施之情況下
    ，撞及陳信火，造成陳信火傷重不治死亡，其有過失之犯罪事實坦承不諱，核與
    目擊證人陳淑寶於警訊、原審法院審理中，及目擊證人李月英於警訊中證述上開
    車禍情節相符。又被害人陳信火確因本件車禍受有如事實欄所示之等傷害，經送
    醫急救不治死亡之事實，業據被害人陳信火之子丙○○指訴明確，並經臺灣南投
    地方法院檢察署檢察官督同檢驗員相驗屬實，製有相驗筆錄、相驗屍體證明書、
    驗斷書、相驗照片七幀等在卷可憑。據目擊證人陳淑寶指證：伊站在檳榔攤位旁
    邊，陳信火他跟伊說完話後，他走向白線處，他正準備走，此時有一輛載高麗菜
    的大卡車開過來，當時陳信火人已到了黃色分向線，大卡車子就按喇叭一長聲，
    車子過去之後，他人就從馬路中間走過去對面要回家。他走到靠近對向車道白線
    的地方，乙○○的車子開到那裡就撞到陳信火，伊看到乙○○車子撞到陳信火時
    有聽到一聲碰的聲音很大聲，但沒有聽到煞車聲，當時天色已暗，大卡車有開燈
    ，乙○○的車子也有開燈。現場路旁有路燈，當時路燈已亮各等語（見原審法院
    九十二年四月二十九日訊問筆錄）。被害人陳信火既是走路過馬路，而當時路燈
    均已開啟，被告車燈亦已打開，其若有注意車前狀況，當無未見被害人行近且正
    通過馬路之理，足徵被告確有疏未注意之處，此外，復有南投縣政府警察局道路
    交通事故調查報告表、原審法院勘驗筆錄一份、道路交通事故現場圖、現場照片
    七幀及證人陳淑寶當庭繪製之被害人陳信火行進路線圖一張等在卷可稽。
二、按汽車駕駛人應注意車前狀況並隨採取必要之安全措施，道路交通安全規則第九
    十四條第三項定有明文，被告駕駛汽車自應注意上述道路交通安全規則規定。又
    依附卷之道路交通事故調查報告表、道路交通事故現場圖及照片所載，當時情況
    雖為夜間，然天候為晴天，且有路燈，路面無缺陷、無障礙物，視距良好，並無
    不能注意之情事，其竟疏未注意車前狀況即貿然通行致碰撞被害人，並造成被害
    人傷重死亡，其有過失至為灼然。又本件經送臺灣省南投縣區車輛行車事故鑑定
    委員會鑑定結果，亦同前認定，此有該會九十一年十二月十九日投鑑字第九一○
    四○九號函附鑑定意見書一份附卷可稽；經送臺灣省車輛行車事故覆議鑑定委員
    會覆議結果，除意見文詞增列「夜間」外，均維持原鑑定意見，復有該會九十二
    年二月十日府覆議字第九一三○二六號函在卷為稽。被告既有過失，且其過失行
    為與被害人之死亡間復有相當因果關係，本件事證已臻明確，被告犯行洵堪認定
    。
三、另依卷附上開警繪現場圖及現場照片，可見肇事地點為劃設有分向限制線之路段
    ，再依證人陳淑寶、李月英所證述之經過，足證被害人陳信火當時係違反行人不
    得在設有分向限制線之地點穿越車道之規定，是被害人陳信火其為行人未依規定
    行越車道而與有過失，雖堪認定，然被告仍無解於其過失之罪責，附此敘明。
四、核上訴人即被告乙○○所為，係犯刑法第二百七十六條第一項之過失致人於死罪
    。又被告於肇事後，留在現場，且在未被有偵查犯罪職權之機關或公務員發覺其
    為犯人前，向前來處理之員警即南投縣警察局埔里分局交通小隊警員周榮福，自
    承其為肇事者，分據證人即警員陳正豐、周榮福於原審法院審理中證述明確，是
    被告於自首後接受裁判，符合自首之規定，應依刑法第六十二條前段規定減輕其
    刑。原判決予以論罪科刑，固非無見，惟上訴人即被告已以部分款項與代為理賠
    被害人家屬之財團法人汽車交通事故特別補償基金成立和解，有和解筆錄一份在
    卷為稽，此次車禍之發生，被害人陳信火為肇事主因，被告為次因有上開鑑定意
    見書為憑，原判決量處有期徒刑捌月，實嫌過重。上訴意旨，指摘原判決量刑過
    重云云，為有理由，原判決既有上述可議之處，應由本院將原判決撤銷。爰審酌
    被告無犯罪前科，素行良好，其過失程度，因過失造成被害人陳信火受傷不治死
    亡之損害嚴重，被害人陳信火亦與有重大過失，及犯罪後能坦承犯行等一切情狀
    ，量處如主文第二項所示之刑，及諭知諭科罰金折算之標準，示懲。
據上論斷，應依刑事訴訟法第三百六十九條第一項前段、第三百六十四條、第二百九
十九條第一項前段，刑法第二百七十六條第一項、第六十二條前段，罰金罰鍰提高標
準條例第一條前段、第二項，判決如主文。
本案經檢察官甲○○到庭執行職務。
中      華      民      國      九十二     年    十二     月     十     日
                                臺灣高等法院臺中分院刑事第六庭
                                      審判長法  官  李  文  雄
                                            法  官  陳  秀  
                                            法  官  陳  嘉  雄
右正本證明與原本無異。
不得上訴。
                                            書記官  陳  信  和
中      華      民      國      九十二     年    十二     月    十一    日
                                                                        Ｒ


司法院資訊處製作；財團法人民間司法改革基金會備份。
